臺灣板橋地方法院民事判決　　　　　　　93年度勞訴字第90號
原　　　告　乙○
被　　　告　臺北電爐廠有限公司
法定代理人　甲○○
上列當事人間給付退休金等事件，本院於中華民國94年 4月11日
言詞辯論終結，判決如下：
    主  文
被告應給付原告新臺幣壹佰參拾捌萬陸仟元，及自民國九十三年
九月十八日起至清償日止，按年息百分之五計算之利息。
原告其餘之訴駁回。
訴訟費用由被告負擔百分之七十五，餘由原告負擔。
本判決第一項於原告以新臺幣肆拾柒萬元為被告供擔保後，得為
假執行。但被告如於執行標的物拍定、變賣或物之交付前，以新
臺幣壹佰參拾捌萬陸仟元為原告預供擔保，或將請求標的物提存
，得免為假執行。
原告其餘假執行之聲請駁回。
　　事實及理由
一、原告主張：原告於民國75年11月24日任職被告公司，負責電
    爐製作維修工作，嗣80年10月7 日原告因腰椎長骨刺而無法
    工作，故請假未上班，於80年11月1 日因病好了，才又恢復
    上班，孰料原告因經常搬運重物，而於89年7 月間發生椎間
    盤突出，迄至93年6 月23日始以年滿55歲及工作滿15年為由
    退休。原告年資17年又6 個月，依勞動基準法有33個基數，
    每個基數為新臺幣（下同）42,000元，則被告應給付原告之
    退休金為1,386,000 元。又依勞動基準法第38條，被告應給
    予原告259 日之特別假，原告因被告要求若休假就扣薪，故
    未曾休假，依同法第39條前段及中段規定，現原告日薪為1,
    470元，被告應給付原告之工資為380,730元。依90年1月1日
    施行之勞動基準法，至原告退休為止，計超時工作41日又 4
    小時，依該法第24條第1、2款，被告應給付原告延長工作之
    工資為61,005元（原告就請求被告給付93年6 月份預扣健保
    費1,146 元部分，業於93年12月24日當庭撤回起訴）等語。
    並聲明：(一)被告應給付原告1,828,881 元及自訴狀繕本送達
    之翌日起至清償日止，按年息百分之五計算之利息。(二)原告
    願供擔保，請准宣告假執行。
二、被告則以：
    (一)原告自75年11月24日起在被告公司工作，至93年6 月20日
      止，期間經常無故不來工作，且10幾年來從未加班，電爐
      製造延遲交貨，使被告公司蒙受罰金損失。原告於80年10
      月7 日沒有說要請病假，當時他說我不來做了，所以我認
      為他自己辭職的，才把他退保。原告於80年11月再來工作
      時，被告公司特別聲明，被告公司乃小工廠，以後沒辦法
      付退休金，只有辦勞保，讓原告以後可領勞保退休金，如
      果同意就可以繼續工作，原告同意。原告常常酗酒後騎機
      車，被告公司怕他發生事故，數次沒將他退保（因以前沒
      有健保，只有勞保可以看醫生）。原告於89年7 月工作中
      舊疾復發住院，休假19天，向勞工保險局申請職災醫療給
      付不准，被告公司發放生活津貼2 萬元整補助。
    (二)被告公司每年發放年終獎金1 個月。被告公司每年春節年
      假8天。被告公司平常上班時間早上8 點，下班時間下午5
      點，每2週則1次週休2 日，近年來景氣不好，工作量少（
      因本公司的產品是訂做的）原告每天無工作可做，常出去
      與鄰居聊天，所以常常讓原告下午回家休息。
    (三)原告去年年終時，口頭說想辦退休，但未確定時間，今年
      6月19日星期六下午3點告知眼睛痛要提早回家休息，就回
      去了。6月21日星期一來電請假，6月22日端午節下午又來
      電說要辦退休，6 月23日上午原告來公司蓋章申請勞保退
      休給付，原告是自動離職。
    (四)原告業於80年10月離職，雖於同年11月復職，復職至今尚
      未滿15年，與勞工自請退休之要件尚屬有間。
    (五)原告主張如其休假則須扣薪，惟原告亦未就此部分予以舉
      證，要難遽認其無法休假係可歸責雇主之事由而可得請求
      其未休日數之工資。
    (六)依勞動基準法第30條第2 項：「前項正常工作時間，…經
      勞資會議同意後，得將其2週內2日之正常工作時數，分配
      於其他工作日。…但每週工作總時數不得超過48小時。」
      ，兩造約定休假係以隔周休2 日之方式為之，故平均每週
      工作時數未逾48小時，原告此部分之請求顯無理由等語，
      資為抗辯。並聲明：(一)原告之訴及假執行之聲請均駁回。
      (二)如受不利之判決，願供擔保請准宣告免為假執行。
三、兩造均不爭執之事實：
  　(一)原告於75年11月24日任職被告公司，負責電爐製作維修工
  　　作，嗣80年10月7 日原告因腰椎長骨刺而無法工作，故未
  　　上班，於80年11月1 日因病好了，才又恢復上班，迄至93
  　　年6 月　23日始自請退休（見本院卷第24頁）。
　  (二)原告是按日薪給付的，報勞保局的薪資是原告要被告如此
　　　申報的。出勤卡上載外出工作也算上班，也要給錢，只有
　　　寫休息才沒有給錢，如果原告每週做滿6日就給7日的薪水
　　　（給1日公休），如果作5日，就只有計5　日的薪水，也
　　　沒有公休。原告如果有加班，被告也會給加班費（見本院
　　　卷第47頁）。被告是按日薪給付的，有上班才有錢，兩造
　　　間並未約定每月工作最低工作日數。因為是日薪的，所以
　　　原告沒來上班，被告也沒辦法（見本院卷第117、118頁）
　　　。
四、原告主張：原告於75年11月24日任職被告公司，負責電爐製
    作維修工作，嗣80年10月7 日原告因腰椎長骨刺而無法工作
    ，故未上班，於80年11月1 日因病好了，才又恢復上班，迄
    至93年6 月23日始自請退休等語，並提出投保資料表、薪資
    袋等（見本院93年度重勞調字第32號卷第9 至12頁、第17至
    19頁）為證，且為被告所不爭執。是原告此部分之主張，堪
    信實在。
五、原告主張：80年10月7 日原告因腰椎長骨刺而無法工作，故
    請假未上班，於80年11月1 日因病好了，才又恢復上班，年
    資應合併計算等語。被告則辯稱：原告於80年10月7 日沒有
    說要請病假，當時他說我不來做了，所以我認為他自己辭職
    的，才把他退保，原告於80年11月復職，復職至今尚未滿15
    年等語。經查，原告是按日薪給付的，出勤卡上載外出工作
    也算上班，也要給錢，只有寫休息才沒有給錢，如果原告每
    週做滿6日就給7日的薪水（給1日公休），如果作5日，就只
    有計5 日的薪水，也沒有公休。原告如果有加班，被告也會
    給加班費。因被告是按日薪給付的，有上班才有錢，兩造間
    並未約定每月工作最低工作日數，所以原告沒來上班，被告
    也沒辦法等情，為兩造所不爭執。足見兩造間之勞動契約係
    按日薪給付，原告有上班工作才有錢，兩造間並未約定每月
    工作最低工作日數，原告若不上班，被告也不能要求原告上
    班。本件原告於80年10月7 日起即未上班，至80年11月1 日
    恢復上班，其間約有24日之久，則依兩造間之上開勞動契約
    而言，兩造間既未約定每月工作最低工作日數，則在原告未
    對被告明示終止勞動契約之情形下，即不得逕以原告未上班
    即認原告有終止勞動契約之意思。是被告此部分所辯，要不
    可取。應認原告之主張為實在。
六、按「勞工有左列情形之一者，得自請退休：(一)工作15年以上
    年滿55歲者。」、「勞工退休金之給與標準如左：(一)按其工
    作年資，每滿1 年給與兩個基數。但超過15年之工作年資，
    每滿1年給與1個基數，最高總數以45個基數為限。未滿半年
    者以半年計；滿半年者以1 年計。前項第1 款退休金基數之
    標準，係指核准退休時1 個月平均工資。」、「本法用辭定
    義如左：(四)平均工資：謂計算事由發生之當日前6 個月內所
    得工資總額除以該期間之總日數所得之金額。工作未滿6 個
    月者，謂工作期間所得工資總額除以工作期間之總日數所得
    之金額。工資按工作日數、時數或論件計算者，其依上述方
    式計算之平均工資，如少於該期內工資總額除以實際工作日
    數所得金額百分之六十者，以百分之六十計。」，勞動基準
    法第53條第1 款、第55條第1 項第1 款、第2 項、第2條第4
    款定有明文。原告係37年12月20日生，於93年6 月23日自請
    退休時，已滿55歲，且原告係75年11月24日到職，於80年10
    月7 日停止上班，於80年11月1 日恢復上班，迄至93年6 月
    23日始自請退休，原告之工作年資應合併計算等情，已如前
    述，則原告在被告公司之工作年資為17年6月5日，有33個基
    數。又原告自93年1 月至93年6月間之日薪均為1,470元，計
    工作143.5 日，其6個月之工資總額為210,945元，故原告之
    日平均工資為1,470元，月平均工資為44,100 元。是原告依
    勞動基準法請求33個基數，每個基數42,000元計算之退休金
    1,386,000 元，洵屬有據，應予准許。
七、原告主張：依勞動基準法第38條，被告應給予原告259 日之
    特別假，原告因被告要求若休假就扣薪，故未曾休假，依同
    法第39條前段及中段規定，現原告日薪為1,470 元，被告應
    給付原告之工資為380,730 元。依90年1月1日施行之勞動基
    準法，至原告退休為止，計超時工作41日又 4小時，依該法
    第24條第1、2款，被告應給付原告延長工作之工資為61,005
    元等語。被告則辯稱：原告係按日薪給付，原告有上班工作
    才有錢，兩造間並未約定每月工作最低工作日數，原告若不
    上班，被告也不能要求原告上班，並無原告因被告要求若休
    假就扣薪，原告10幾年來從未加班等語。經查：
    (一)按「工資由勞雇雙方議定之。但不得低於基本工資。前項
    　基本工資，由中央主管機關設基本工資審議委員會擬訂後
    　，報請行政院核定之」，勞動基準法第21條第1、2項定有
      明文。又「如勞雇雙方約定之薪資，不低於基本工資及以
      基本工資為基準計算出之例休假工資、備勤工資及延時工
      資等之總合，則該工資之約定，自不違反勞動基準法之規
      定，雙方均應受其拘束，勞方尚不得更行請求例、休假及
      備勤等工資」，最高法院82年臺上字第293 號及85年臺上
      字第1973號判例亦著有明文。
    (二)兩造間之勞動契約係按日薪給付，原告有上班工作才有薪
      資，兩造間並未約定每月工作最低工作日數，原告若不上
      班，被告也不能要求原告上班等情，已如前述。又依卷附
      由原告所提出之81年至93年薪資袋影本（見本院卷第53頁
      至第114 頁）觀之，原告之日薪在1,100元至1,470元之間
      ，均無低於行政院所定基本工資（每月薪資為15,840元，
      每日薪資為528 元，每小時薪資為66元）之情事，且兩造
      間所約定之上開薪資，亦不低於基本工資及以基本工資為
      基準計算出之例休假工資、備勤工資及延時工資等之總合
      。則依上開說明，原告即應受上開勞動契約之拘束。
    基上，兩造間之勞動契約係按日薪給付，原告有上班工作才
    有薪資，兩造間並未約定每月工作最低工作日數，原告若不
    上班，被告也不能要求原告上班，且兩造間所約定之上開薪
    資，亦不低於基本工資及以基本工資為基準計算出之例休假
    工資、備勤工資及延時工資等之總合，原告即應受上開勞動
    契約之拘束，原告自不得再請求特別休假及延長工時之工資
    。是原告此部分之主張，即屬無據，應予駁回。
八、按「給付無確定期限者，債務人於債權人得請求給付時，經
    其催告而未為給付，自受催告時起，負遲延責任。其經債權
    人起訴而送達訴狀，或依督促程序送達支付命令，或為其他
    相類之行為者，與催告有同一之效力。」、「遲延之債務，
    以支付金錢為標的者，債權人得請求依法定利率計算之遲延
    利息。」、「應付利息之債務，其利率未經約定，亦無法律
    可據者，週年利率為百分之五。」，民法第229條第2項、第
    233條第1 項前段及第203條定有明文。從而，原告依勞動基
    準法之規定，請求被告給付原告1,386,000 元及自訴狀繕本
    計算之法定遲延利息，為有理由，應予准許。其逾此部分之
    請求，即屬無據，應予駁回。
九、兩造分別陳明願供擔保請准宣告假執行或免為假執行，就原
    告勝訴部分，經核並無不合，爰各酌定相當之擔保金額，予
    以准許。至原告敗訴部分，其假執行之聲請即失所附麗，應
    予駁回。
十、本件事證已臻明確，兩造其餘攻擊、防禦方法及舉證，經本
　　院審酌後，認對於判決結果均無影響，爰不一一論述，併此
　　指明。
據上論結，本件原告之訴一部為有理由，一部為無理由，依民事
訴訟法第79條、第390條第2項、第392條，判決如主文。
中　　華　　民　　國　　94　　年　　4 　　月　　25　　日
                  民事第一庭    法  官  楊千儀
以上正本證明與原本無異。
如對本判決上訴，須於判決送達後20日內向本院提出上訴狀（需
按他造人數附繕本）。
中　　華　　民　　國　　94　　年　　4 　　月　　25　　日
                                書記官  簡青根
